【裁判字號】    97,上訴,56
【裁判日期】    971127
【裁判案由】    毒品危害防制條例等
【裁判全文】
臺灣高等法院刑事判決                  97年度上訴字第56號
上  訴  人
即  被  告  甲○○
                    （
指定辯護人  本院公設辯護人乙○○
上列上訴人因毒品危害防制條例等案件，不服臺灣桃園地方法院
96年度訴字第1427號，中華民國96年11月22日第一審判決
（起訴案號：臺灣桃園地方法院檢察署96年度偵字第10276號）
，提起上訴，本院判決如下：
    主  文
原判決撤銷。
甲○○共同運輸第二級毒品，處有期徒刑捌年。扣案之第二級毒
品大麻捌塊（合計煙草重壹仟零參拾伍點捌捌公克）沒收銷燬之
；空包裝捌只（總重壹佰零貳點玖參公克）、貨物紙箱壹個及
dashion廠牌行動電話（門號為0000000000號，含SIM卡）壹具，
均沒收。
    事  實
一、甲○○明知大麻係毒品危害防制條例第2條第2項第2款公告
    之第二級毒品，且係行政院依懲治走私條例第2條第4項授權
    公告之「管制物品項目及其數額」所列甲項第4款之管制進
    出口物，未經許可不得非法運輸進入我國境內，竟於民國（
    下同）96年4月底某日，應允真實姓名、年籍不詳，綽號「
    阿才」之成年男子（下稱「阿才」），代「阿才」收受自加
    拿大託運來台之第二級毒品大麻1批，俟取得後再候「阿才
    」指示交付「阿才」或「阿才」委託之人。甲○○遂與「阿
    才」基於運輸第二級毒品大麻入境之犯意聯絡，由甲○○提
    供其姓名作為收貨人、其居住之「臺北市○○○路○段255號
    12 樓之7」為寄送地址，並提供其以其不知情之女友謝侑蓉
    名義所申辦之0000000000號行動電話號碼作為與「阿才」間
    之聯絡工具，於96年5月3日，「阿才」安排自加拿大透過不
    知情之洋基快遞股份有限公司（下稱洋基公司）人員，將在
    貨物紙箱夾層內藏有大麻煙草之包裹1件，以航空快遞貨運
    方式將該包裹運送至甲○○提供之上揭地址。嗣於96年5月3
    日上午6時許，該包裹由洋基快遞公司以LD-680號班機自加
    拿大運送至我國桃園國際機場貨運站洋基公司之快遞專區，
    經內政部警政署航空警察局（下稱航警局）安檢隊人員曾耀
    陞及財政部臺北關稅局（下稱臺北關稅局）人員魏光麟以X
    光儀器檢測時發覺有異，進而會同洋基公司人員當場拆封後
    ，再以初步檢驗試劑確認其內為第二級毒品大麻後，而扣得
    上開夾藏大麻煙草之貨物紙箱1個及夾藏於上開貨物紙箱之
    大麻煙草1批（合計8塊，合計煙草重1035.88公克，空包裝
    總重102.93公克，連同包裝袋）。後於當日上午11時許，由
    航警局偵查員陳志鵬喬裝洋基公司運貨人員依上開包裹所留
    之送達地址前往送貨，甲○○乃出面代收，而為警查獲，並
    扣得甲○○所有，供其與「阿才」聯絡運輸毒品事宜所用之
    dashion廠牌行動電話1具（門號為0000000000號，含SIM卡
    ），而悉上情。
二、案經內政部警政署航空警察局移送臺灣桃園地方法院檢察署
    檢察官偵查起訴。
    理  由
一、按被告以外之人於審判外之言詞或書面陳述，除法律有規定
    者外，不得作為證據；被告以外之人於偵查中向檢察官所為
    之陳述，除顯有不可信之情況者外，得為證據；被告以外之
    人於審判外之陳述，雖不符前4條之規定，而經當事人於審
    判程序同意作為證據，法院審酌該言詞陳述或書面陳述作成
    時之情況，認為適當者，亦得為證據；當事人、代理人或辯
    護人於法院調查證據時，知有第159條第1項不得為證據之情
    形，而未於言詞辯論終結前聲明異議者，視為有前項之同意
    。刑事訴訟法第159條第1項、第159條之1第2項、第159條之
    5就此分別定有明文。經查：
（一）證人趙中明於警詢時所為之陳述，雖屬審判外之陳述，然
      被告、辯護人於本院準備程序中同意該等證據有證據能力
      ，且迄於言詞辯論終結前亦未聲明異議（見本院97年3月
      11日準備程序筆錄第2頁），本院審酌前開供述證據作成
      時之情況，並無不能自由陳述之情形，亦無違法取證或其
      他瑕疵，認為以之作為證據為適當自得為證據。
（二）證人曾耀陞、魏光麟、陳志鵬於檢察官訊問時所為陳述，
      被告、辯護人除於本院準備程序中同意該等證據有證據能
      力外（見本院97年3月11日準備程序筆錄第2頁），亦未主
      張有何顯不可信之情況，且經本院審酌上開證人於檢察官
      訊問時所為之證述，並非違法取得，應認上開證人於偵查
      中向檢察官所為之證述，均可作為本案證據。
（三）卷附DHL提貨單、DHL貨物簽收單、航警局毒品初步檢驗報
      告單、X光檢查儀注檢貨物報告表、通聯調閱查詢單明細
      資料、法務部調查局96年6月2日調科壹字00000000000號
      鑑定書、美商微軟股份有限公司96年7月30日函文、和信
      電信股份有限公司96年10月12日和信（企營）字第
      09621000647號、09621002227號函、包裹照片，及扣案之
      第二級毒品大麻1批（8塊）、貨物紙箱1個及行動電話（
      門號為0000000000號，含SIM卡）1具，並無證據證明係公
      務員違背法定程序所取得，且被告、辯護人對前開證據之
      證據能力均表示無意見，依刑事訴訟法第159條之5之規定
      ，前開證據均有證據能力。
二、訊據被告甲○○固坦承於前開時、地應允「阿才」收受上開
    貨物紙箱，並提供其姓名、地址及使用行動電話號碼予「阿
    才」等情，惟矢口否認有何共同運輸第二級毒品大麻之犯行
    ，辯稱：「阿才」係伊在網路上認識的朋友，約認識差不多
    2個月，並未與「阿才」見過面，「阿才」於96年4月底曾打
    電話跟伊聊天，過了1、2天就在網路上聊天時要伊幫忙代收
    包裹，然卷附之通聯調閱查詢單明細資料並無伊與「阿才」
    之通聯記錄，且伊並不知道貨物紙箱內有大麻，也沒有酬勞
    ，另貨物紙箱上填載之收貨人聯絡電話為0000000000號，並
    非伊使用之0000000000號云云。而辯護人則為被告以：上開
    裝有毒品大麻之貨物紙箱運送至桃園機場洋基快遞專區後，
    經航警局人員以X光儀及檢驗試劑檢測確認其內夾藏物品屬
    毒品大麻後，即為航警局人員扣押而未再裝回包裹內。嗣後
    係將未裝有大麻之包裹送交被告，是被告收受包裹時該包裹
    內並無大麻存在，則不能認定被告於簽收時有無明知內有大
    麻而運輸或持有之行為等語置辯。惟查：
（一）上開犯罪事實，業據證人趙中明於警詢中證稱：伊是洋基
      公司桃園機場現場值班主任，洋基公司於96年5月3日從加
      拿大接受寄貨人「CADY FU」寄送該貨物，於同日自加拿
      大經香港由LD-680號班機運送來臺，洋基公司以進口快遞
      貨物簡易報單申報方式代為向臺北關稅局報關，該批貨物
      臺灣收貨人為「甲○○」，收貨地址為臺北市○○○路○
      段255號12樓之7，聯絡電話為0000000000號等語（見偵卷
      第27至29頁）；又經證人即航警局安檢隊人員曾耀陞、臺
      北關稅局人員魏光麟於檢察官訊問時均結證稱：伊等2人
      是一起看X光機時發現該包裹內藏有大麻，便將該包裹帶
      至海關驗貨室，交由快遞公司人員拆封等語（見偵查卷第
      113頁）；而證人即航警局偵查員陳志鵬則於檢察官訊問
      時結證稱：伊喬裝快遞人員，將該包裹送至臺北市○○○
      路○段255號12樓之7，當時被告已經站在鐵門前面，正在
      講電話，伊便問被告是否為甲○○先生，被告回答是並在
      送貨單上簽名及留下電話，伊便表明身分，將被告逮捕等
      語綦詳（見偵查卷第112、113頁），此外，復有DHL提貨
      單、DHL貨物簽收單、X光檢查儀注檢貨物報告表各1份及
      查獲照片12張在卷可稽，並有扣案之第二級毒品大麻8塊
      、夾藏大麻煙草之貨物紙箱1個及供被告與「阿才」聯絡
      運輸毒品事宜所用之dashion廠牌行動電話1具（門號為
      0000000000號，含SIM卡）扣案可憑。再者，上開扣得之
      煙草經送請法務部調查局鑑定結果，均含有第二級毒品大
      麻成分（合計煙草重1035.88公克，空包裝總重102.93公
      克），有法務部調查局96年6月2日調科壹字00000000000
      號鑑定書在卷（見偵查卷第101頁）可參。
（二）被告雖以前詞置辯，然經原審函詢被告使用之0000000000
      號行動電話之服務業者和信電信股份有限公司，該公司覆
      以：若來電者使用一般電話、國內或國外公用電話撥打時
      ，受話人未接聽電話，則不會顯示於通聯記錄中；受話人
      接聽電話，於通聯記錄中會產生該筆通話記錄等語，有和
      信電信股份有限公司96年10月12日和信（企營）字第0962
      1000647號、09621002227號函各1份在卷（見原審卷第68
      、81頁）可稽，被告既已供稱其與「阿才」於96年4月底
      曾以電話聊天，則卷附之通聯調閱查詢單明細資料自會有
      其與「阿才」之通聯記錄，而被告於原審當庭竟辯稱卷附
      之通聯調閱查詢單明細資料並無伊與「阿才」之通聯記錄
      云云（見原審卷第60、87頁），則被告稱其與「阿才」曾
      以電話聊天一事，已屬有疑；又被告於原審審理時供稱：
      「阿才」係伊在網路上認識的朋友，約認識1個多月，並
      未與「阿才」見過面，也不知道「阿才」的真實姓名及年
      籍資料，伊曾將伊姓名、使用的電話及地址告訴「阿才」
      ，但伊問「阿才」的行動電話號碼時，「阿才」表示不方
      便留給我等語（見原審卷第89頁）；被告於本院審理中亦
      供稱：「阿才」的全名叫丙○○，住南部，去年大概30歲
      ，沒有結婚，學歷不清楚；伊與丙○○不熟識，那時候大
      概認識差不多2各月，沒有碰過面，在網路上聊天，基於
      朋友的立場幫他（只「阿才」）收東西，他說是一些照片
      、衣服、褲子等（見本院97年3月11日準備程序筆錄第3頁
      、97年11月20日審判筆錄第4、5頁），而於本院97年11月
      20日到庭之證人丙○○亦結證稱：「今天是第1次看到被
      告，不認識叫做甲○○的人」等語（見本院97年11月20日
      審判筆錄第3、4頁）。由上開之陳述可知，被告與「阿才
      」於案發前結識僅約2個月，且被告對於「阿才」的姓名
      、電話及年籍資料均不知悉，亦不熟識，且無特殊交情，
      而參以被告具有高職畢業程度，並於警詢時自承其於案發
      時在路邊擺攤等情（見偵查卷第5頁反面），可認被告應
      具有相當豐富之社會閱歷、經驗及判斷力，自知貨物得透
      過便利商店、貨運行等管道運送，而其對於年籍不詳、認
      識不深、未曾謀面之網友託其代收包裹時，自當心生疑問
      ，尤其經詢問對方姓名、聯絡方式等事項，對方卻刻意隱
      瞞時自應更加小心謹慎，然被告卻未清楚相關細節而冒然
      代收包裹，顯與常情有違；況本件扣案之貨物紙箱內夾藏
      之第二級毒品大麻，合計煙草總重高達1035.88公克，數
      量之大、價值不斐，且運輸第二級毒品乃法定刑度應處無
      期徒刑或7年以上有期徒刑之重罪，從事此非法行為之危
      險性極高，如果未能確實掌握每一個環節，並由彼此瞭解
      及信任之人處理，極有可能因稍有閃失而被查緝，並遭受
      嚴重之損失，因此共犯若非已將希冀被告領取之貨品係大
      麻毒品之內情告知，並與被告達成協議，豈敢將此私運大
      麻之重任完全交由被告負責執行？益徵被告事先已明知「
      阿才」寄送之貨物紙箱內確有夾藏第二級毒品大麻等情。
      再依被告應允受貨及提供重要寄送目的地資訊供「阿才」
      使用一節觀之，被告顯係以與「阿才」共同運輸毒品入境
      之意思而參加犯罪無訛。至於被告雖另辯稱：真正寄件人
      留給洋基公司收貨人的聯絡電話為0000000000號，並非伊
      使用之0000000000號云云，然提貨單上之記載確係甲○○
      之英文姓名及臺北市○○○路○段255號12樓之7之住址，
      而所留之聯絡電話與被告使用之行動電話僅倒數第2碼不
      同，其餘號碼均相同，應認係寄件人誤載所致，而毒品終
      亦送達至被告處由其簽收，業如前述，顯然被告即係負責
      收取毒品郵包之人無訛。從而，被告上開所辯顯係圖卸刑
      責之詞，不足採信。
（三）辯護人雖以：上開裝有毒品大麻之貨物紙箱運送至桃園機
      場洋基快遞專區後，經航警局人員以X 光儀及檢驗試劑檢
      測確認其內夾藏物品屬毒品大麻後，即為航警局人員扣押
      而未再裝回包裹內。嗣後係將未裝有大麻之包裹送交被告
      ，是被告收受包裹時該包裹內並無大麻存在，則不能認定
      被告於簽收時有無明知內有大麻而運輸或持有之行為等語
      為被告辯護。然按運輸毒品罪之「運輸」，係本於運輸意
      思而搬運輸送而言，倘其有此意圖者，一有搬運輸送之行
      為，犯罪即已成立，並非以運抵目的地為完成犯罪之要件
      。即本罪之成立係以所運輸之毒品已實施運送為已足，並
      非以運抵目的地為完成犯罪之要件，換言之，既已起運，
      構成該罪之輸送行為即已完成，不以達到目的地為條件（
      最高法院95年度台上字第990號判決、93年度台上字第
      1472號判決、及92年度台上字第3096號判決意旨參照）。
      次按運輸毒品罪，並不以兩地間毒品直接搬運輸送移轉存
      置於特定地點為限，其以迂迴、輾轉方法，利用不相同之
      運輸工具、方法，將特定之毒品移轉運送至終極目的地者
      ，其各階段之運送行為，均不失為「運輸」行為之一種（
      最高法院92年度台上字第5426號判決意旨參照）。經查，
      本案毒品大麻業經「阿才」自加拿大交付不知情之洋基公
      司經由航空快遞方式運送至我國，詳如前述，縱因通關時
      為航警局人員予以查獲扣押，而絕無運抵目的地即被告手
      中之可能，然該毒品已經起運而離開起運地加拿大一節，
      則屬客觀無疑之事實。是依前所述，被告所參與之共同運
      輸毒品行為，在航警局人員予以查獲扣押前已完成而屬既
      遂，自不以航警局人員佯交被告簽收之包裹內有無毒品而
      影響被告有運輸毒品行為之認定，辯護人上開所指，亦非
      可採。
（四）綜上所述，被告與「阿才」之成年男子共同運輸第二級毒
      品及私運管制物品第二級毒品大麻進口臺灣地區之犯行明
      確，應依法論科。
三、按大麻為毒品危害防制條例第2條第2項第2款所列之第2級毒
    品，不得運輸；另行政院依懲治走私條例第2條第4項法律授
    權，公告毒品危害防制條例所列毒品，係屬甲項第4目管制
    進出口之物品，不得進出口。核被告甲○○所為，係犯毒品
    危害防制條例第4條第2項之運輸第二級毒品及懲治走私條例
    第2條第1項私運管制物品進口罪。被告與綽號「阿才」之成
    年男子就上開犯行，互有犯意聯絡及行為分擔，應論以共同
    正犯。又被告利用不知情之快遞公司人員運輸大麻之行為，
    為間接正犯。被告以私運一行為同時觸犯毒品危害防制條例
    第4條第2項之運輸第二級毒品罪及懲治走私條例第2條第1項
    之私運管制物品進口罪，為想像競合犯，應依刑法第55條規
    定從一重之毒品危害防制條例第4條第2項運輸第二級毒品罪
    處斷。
四、原審以被告事證明確，而予論科，固非無見。惟查，行動電
    話之服務，須以SIM卡為使用介面，故於行動通訊公司接受
    消費者申辦門號，並將該門號開通上線時，即將SIM卡之所
    有權移轉與消費者，是SIM卡於門號開通上線時即屬消費者
    所有，此有台灣大哥大股份有限公司、泛亞電信股份有限公
    司、和信電訊股份有限公司、威寶電信股份有限公司、遠傳
    電信股份有限公司、中華電信股份有限公司等公司之書函在
    卷可參，原審諭知被告所有之0000000000號dashion廠牌行
    動電話手機1支沒收，卻諭知不含SIM卡，亦有未當。被告上
    訴意旨否認犯罪，雖無理由，而原審既有上述可議，自屬無
    可維持，應由本院將原判決撤銷改判。爰審酌被告所運輸毒
    品數量非少，若流入市面所生危害甚大，幸及時遭查獲而未
    流出，再參酌被告為此犯行之動機、目的，於本案件中又非
    基於主導地位及其犯後態度等一切情狀，量處如主文所示之
    刑。雖公訴人就被告具體求處無期徒刑，並聲請依刑法第90
    條第1項之規定宣告強制工作云云，惟被告雖有贓物、詐欺
    及妨害自由等前案紀錄，然其所涉情節輕微，且其犯罪期間
    尚非緊密，有卷附本院被告前案紀錄表在卷可查，尚難認被
    告積習已深，顯有犯罪習慣或恃犯罪為謀生工具之情形，或
    因遊蕩、懶惰成習而犯罪，故難認有諭知被告強制工作之必
    要，又被告現復因本案經羈押中，俟判決確定執行本件科處
    之有期徒刑，應足收刑罰執行矯正之效果，是本院斟酌前揭
    各情認公訴人上開求刑尚屬過重，尚無對被告宣告強制工作
    之必要，而量處被告如主文第2項所示之刑，以示懲儆。
五、扣案之大麻8塊（合計煙草重1035.88公克）為查獲之第二級
    毒品，不問是否屬於被告或共犯所有，均應依毒品危害防制
    條例第18條第1項前段沒收銷燬之；而用以夾藏、包裝第二
    級毒品大麻之空包裝8只（總重102.93公克）、貨物紙箱1個
    ，既係「阿才」用以包裝、防止大麻裸露之物，可認上開物
    品屬共同正犯「阿才」所有，而供包裹、藏放毒品，防其裸
    露、潮濕，便於運輸所用之物，且客觀上非不得與本件扣案
    之毒品析離之；另扣案之dashion廠牌行動電話（門號為
    0000000000號，含SIM卡）1具，則屬被告所有，供其與「阿
    才」聯絡運輸毒品大麻事宜之用，已如前述，是均應併依毒
    品危害防制條例第19條第1項前段之規定宣告沒收。至於扣
    案之anycall廠牌行動電話（門號為0000000000號，含SIM卡
    ）1具，雖為被告所有，然查無有供作本案運輸毒品之用，
    復無其他證據證明上開扣案物與被告運輸第二級毒品有何關
    聯，爰不予宣告沒收。
據上論斷，應依刑事訴訟法第369條第1項前段、第364條、第299
條第1項前段，毒品危害防制條例第4條第2項、第18條第1項前段
、第19條第1項前段，懲治走私條例第2條第1項、第11條，刑法
第11條、第28條、第55條，判決如主文。
本案經檢察官曾俊哲到庭執行職務。
中    華    民    國    97    年    11    月    27    日
                  刑事第二十庭審判長法  官  楊貴雄
                                    法  官  高愈杰
                                    法  官  林銓正
以上正本證明與原本無異。
如不服本判決，應於收受送達後10日內向本院提出上訴書狀，其
未敘述上訴之理由者並得於提起上訴後10日內向本院補提理由書
（均須按他造當事人之人數附繕本）「切勿逕送上級法院」。
                                    書記官  陳玲憶
中    華    民    國    97    年    11    月    28    日
附錄：本案論罪科刑法條全文
毒品危害防制條例第4條第2項
製造、運輸、販賣第二級毒品者，處無期徒刑或7年以上有期徒
刑，得併科新臺幣7百萬元以下罰金。
懲治走私條例第2條第1項
私運管制物品進口、出口逾公告數額者，處7年以下有期徒刑，
得併科新臺幣3百萬元以下罰金。
懲治走私條例第11條
走私行為之處罰，海關緝私條例及本條例無規定者，適用刑法或
其他有關法律。


司法院資訊處製作；財團法人民間司法改革基金會備份。
